臺灣高雄地方法院刑事判決　　　　　　　　　　　　　九十一年度訴字第三五七號
　　公　訴　人　臺灣高雄地方法院檢察署檢察官
　　被　　　告　己○○　男二十.
　　指定辯護人　本院公設辯護人戊○○
右列被告因殺人未遂案件，經檢察官提起公訴（九十年度偵字第七七二０號），本院
判決如左：
    主  文
己○○無罪。
    理  由
一、公訴意旨略以：被告己○○與黃國恩（已死亡、另為不起訴處分）二人於民國（
    下同）八十九年十二月四日上午四時許，在高雄縣鳳山市○○路六巷三十四號前
    ，因不詳原因，竟共同基於殺人犯意，由被告己○○手持西瓜刀，另由黃國恩手
    持木棍追砍、追打告訴人丙○○，告訴丙○○因逃避不及，被被告己○○砍殺數
    刀，受有右側第一、二、三、四掌骨骨折合併神經及血管受損等傷害，告訴人丁○○見狀上前搶救，亦遭被告己○○砍中手臂，而受有左臂割傷、左手割傷併開
    放性骨折等傷害，告訴人丙○○與丁○○經在場之庚○○送醫急救，始倖免於難
    。因認被告己○○涉犯刑法第二百七十一條第二項、第一項之殺人未遂罪嫌。
二、按犯罪事實應依證據認定之，無證據不得推定其犯罪事實；又不能證明被告犯罪
    者，應諭知無罪之判決，刑事訴訟法第一百五十四條、第三百零一條第一項分別
    定有明文。次按事實之認定，應憑證據，如未能發現相當證據，或證據不足以證
    明，自不能以推測或擬制之方法，為裁判基礎（最高法院四十年臺上字第八六號
    判例參照）。又認定犯罪事實，所憑之證據，雖不以直接證據為限，間接證據亦
    包括在內，然無論直接或間接證據，其為訴訟上之證明，須於通常一般之人均不
    致於有所懷疑，而得確信其為真實之程度者，始得據之為有罪之認定，倘其證明
    尚未達到此一程度，而有合理性懷疑之存在時，即無從為有罪之認定，此亦有最
    高法院七十六年臺上字第四九八六號判例可資參照。
三、公訴人認被告涉犯上開犯行，無非係以告訴人丙○○、丁○○之指訴及證人庚○○於警訊中之證述為據。訊據被告堅決否認有上開犯行，辯稱案發當日伊正在上
    班，根本未在家，不可能持刀砍殺告訴人等語。經查，
    （一）依告訴人丙○○及丁○○警訊時指述本件案發時間為八十九年十二月四日
          凌晨四時許，在被告住所即高雄縣鳳山市○○路六巷三四號前遭被告黃國
          宣、其兄黃國恩及綽號阿忠（即乙○○）之人一同砍殺及毆打渠等等語（
          參見警訊第一至四頁），然查被告己○○於警偵訊及本院審理時均供述案
          發當時其正在位於高雄縣林園鄉○○路○段七七號００７ＫＴＶ上班等語
          （參見警卷第五頁、偵查卷第十三頁及本院九十一年三月三十一日訊問筆
          錄），並提出上班打卡紀錄一紙在卷可稽（參見警卷第二十五頁），復有
          證人劉哲豪於警訊及本院審理時均到庭證述案發當時被告己○○確實與其
          一同在００７ＫＴＶ上班等情（參見警訊第九頁及本院九十一年三月二十
          一日訊問筆錄），此外復有上開００７ＫＴＶ負責人吳聰鴻亦到庭證述被
          告案發當天確有在００７ＫＴＶ工作，有上班即有打卡記錄等語（參見本
          院九十一年十一月二十九日審判筆錄），並有保全服務契約書及轉讓契約
          書各一份足資證明吳聰鴻確為００７ＫＴＶ之負責人，依被告上下班打卡
          記錄被告於八十九年十二月三日上班時間為下午六時許，而於同年月四日
          下班時間為上午四時三十分，此外證人即被告鄰居乙○○亦於本院審理時
          證述案發當晚十一、十二時就睡前並未看見被告己○○回家等語（參見九
          十一年十一月二十九日審判筆錄），另被告之兄長黃國恩於警訊及偵訊中
          均供述被告案發當時確實在上班等語（參見警卷第七頁及偵查卷第十二頁
          反面），依上開證述被告於八十九年十二月四日凌晨四時許，是否在其高
          雄縣鳳山市○○路六巷三十四號住所，顯非無疑。
    （二）其次，告訴人丙○○及丁○○指訴係在高雄縣鳳山市○○路六巷三十四號
          前遭被告己○○突然從家中衝出持刀砍殺，然依證人即案發當時到場處理
          之員警甲○○於本院審理時到庭證述接到通報案發現場係在高雄縣鳳山市
          ○○路馬路旁舊的工協車站廣場，並非在高雄縣鳳山市○○路六巷三十四
          號前等語（參見本院九十一年十一月二十九日審判筆錄），此外證人何傳
          忠於本院審理時證述其住所距離被告住所即高雄縣鳳山市○○路六巷三十
          四號約六公尺，而案發當天並未聽見有鬥毆聲音乙節（參見本院九十一年
          十一月二十九日審判筆錄），是以，告訴人指訴遭砍殺地點係在被告住所
          前，是否屬實，亦非無疑。
    （三）另外，告訴人丙○○及丁○○於警訊中供述砍殺渠等有被告己○○、黃國
          恩及綽號阿忠之人（即乙○○），惟於偵訊及本院審理時復改口並無綽號
          阿忠之人，僅被告己○○及黃國恩二人分別持刀及木棍毆打等語，而依證
          人乙○○於警偵訊及本院審理時均證述案發當時係在家睡覺，此亦為公訴
          人採信，故將乙○○以九十年度偵字第七七二０號不起訴處分在案，此有
          不起訴處分書一份在卷足憑，足認告訴人上開指訴已有瑕疵。此外，證人
          庚○○均未於偵審中到庭與被告己○○對質，且經本院傳拘未著，僅於警
          訊中供述：「．．可能丙○○講話太大聲，己○○此時不知道從那裡跑出
          來我沒注意，當時己○○就衝過來要打丙○○被我攔住，我便問到底什麼
          事情講清楚就好了不要打架，可能聲音太大好像要吵架致使黃國恩衝出來
          朝丙○○撲過來，己○○此時趁我不注意也衝過去打丙○○、丁○○，當
          我反應到時丙○○、丁○○已經滿身是血，蹲臥在路邊，最後是我打電話
          通知一一九將丙○○、丁○○送醫，黃氏兄弟行兇後也不知去向。」、「
          （問：己○○、黃國恩兄弟行兇時持什麼兇器？）因為事出突然，加上天
          色太黑我沒看清楚己○○、黃國恩兄弟拿什麼兇器。」等語（參見警卷第
          十頁及十一頁），依上開證人庚○○之證述當時被告己○○有先遭其攔阻
          後趁其不注意方衝向告訴人二人加以毆打，顯與告訴人所述被告己○○係
          直接即持刀加以砍殺告訴人丙○○頭部有所歧異，並且若告訴人及證人劉
          自治所述屬實，依告訴人指訴被告己○○係持西瓜刀砍殺告訴人丙○○及
          丁○○二人，何以證人庚○○於攔阻被告己○○時並未看見被告己○○持
          有何種兇器，亦顯與事理有違。
    （四）末查，依告訴人丁○○於警訊時供述案發前數小時有與被告己○○前往高
          雄縣鳳山市好樂迪ＫＴＶ唱歌而引發告訴人丙○○不快，於該ＫＴＶ包廂
          內有發生爭執乙節，惟公訴人並未調閱上開ＫＴＶ之監視錄影帶查證以實
          其說，經本院依職權函調高雄縣鳳山市好樂迪ＫＴＶ案發當時之監視錄影
          帶，據該ＫＴＶ回覆該監視畫面業已消除，此有景怡實業股有限公司九十
          一年十月十八日九一迪法字第一０一八一號函一紙在卷可稽，故並無法證
          明告訴人丁○○所言是否屬實，反而告訴人丁○○於本院審理時供述係八
          十九年十二月四日晚上十二時許與被告己○○從被告住所前往高雄縣鳳山
          市好樂迪ＫＴＶ唱歌乙節，顯與證人乙○○證述於八十九年十二月四日晚
          上十一、十二時均未見被告己○○返家有所矛盾，告訴人之前開指述尚非
          無瑕疵，自不能遽信為真實。
四、綜上所述，尚難以告訴人丙○○、丁○○及證人庚○○有瑕疵之片面指述，逕為
    不利於被告事實之認定。至於告訴人所提之診斷証明書雖能証明被害人遭人毆打
    及所受傷害之情，然而並無法證明即為被告己○○所為，公訴人所舉證據尚不足
    以使本院產生被告己○○有為本件犯行之確信，此外，本院復查無其他積極證據
    證明被告確有公訴人所指之殺人未遂犯行，揆諸首揭規定，被告犯罪自屬不能證
    明，本院依法應諭知無罪之判決。
據上論斷，應依刑事訴訟法第三百零一條第一項判決如主文。
本案經檢察官吳傑人到庭執行職務。
中      華      民      國      九十一      年    十二    月    三十    日
                                     臺灣高雄地方法院刑事庭
                                         法  官  廖建瑜
右正本證明與原本無異。
如不服本判決，應於判決送達後十日內，向本院提出上訴狀。
                                         書記官  王翌翔
中      華      民      國      九十一      年    十二    月    三十    日
